【裁判字號】    90,上訴,182
【裁判日期】    900808
【裁判案由】    毒品危害防制條例
【裁判全文】
臺灣高等法院刑事判決                              九十年度上訴字第一八二號
    上  訴  人  臺灣桃園地方法院檢察署檢察官
    被      告  甲○○
    選任辯護人  袁健峰
                陽文瑜
右上訴人因被告違反藥事法案件，不服臺灣桃園地方法院八十九年度訴字第五七一號
，中華民國八十九年九月八日第一審判決（起訴案號：臺灣桃園地方法院檢察署八十
九年度偵字第六三二號），提起上訴，本院判決如左：
    主  文
原判決撤銷。
甲○○輸入禁藥，處有期徒刑貳月，緩刑年。
扣案藍白膠囊（ＴＲＩＭ）肆佰公克沒收。
    事  實
一、甲○○明知泰國減肥藥（經檢驗結果含有PHENTERMINE等安非他命類藥品成分）
    ，係經行政院衛生署公告為禁止使用之藥品，竟於民國（下同）八十八年五月八
    日前某日，以包裹在泰國託請不知情之劉秀娟於八十八年五月八日自泰國境內搭
    乘瑞士航空一六六班機，自泰國輸入含有上述禁藥成分之藥丸【藍白膠囊（ＴＲ
    ＩＭ）】四百公克（另有不含禁藥成分之藍色糖衣錠等藥丸一千零九十公克）至
    臺灣，在桃園中正機場經財政部台北關稅局稽查組執勤關員檢查劉秀娟行李帶時
    發現，乃函請行政院衛生署藥物食品檢驗局檢驗，始查知上情，並扣得含有上開
    成分之禁藥四百公克。
二、案經臺灣桃園地方法院檢察署檢察官自動檢舉偵查起訴。
    理  由
一、訊據被告甲○○固坦承於前揭時、地委託劉秀娟代為攜返上開泰國減肥藥之情不
    諱，惟矢口否認有何輸入禁藥之犯行，辯稱：伊居住泰國已二、三年，八十七年
    十一月間服用泰國當地醫生開立之該種減肥藥後，減肥效果良好，因前曾應家人
    及友人丁秀珠所託，始代為購買並請劉女帶回台灣轉寄，俾供渠等服用，伊從事
    餐飲，非藥物有關從業人員，且毒害藥物公告並未見諸媒體、律典，伊無從知悉
    ，不知為禁藥云云。然查：
  (一)右揭事實，業據證人劉秀娟供陳綦詳，並有台北關稅局扣押貨物、運輸工具收據
    及搜索筆錄、劉秀娟入境旅客申報單在卷，被告託請劉秀娟攜入之上開包裹，內
    有不明藥丸一千四百九十公克，其中之【藍白膠囊（ＴＲＩＭ）】四百公克藥丸
    ，經行政院衛生署藥物食品檢驗局檢驗結果，檢出含有 PHENTERMINE成分，屬安
    非他命類藥品，業經行政院衛生署六十九年十二月八日衛署藥字第三○一一二四
    號公告為禁止使用之藥品，此有藥物食品檢驗局八八、六、四藥檢壹字第八八○
    七七七五號檢驗成績書、行政院衛生署八十九年八月四日衛署藥字第○八九○○
    ○六二一九號函及公告各一紙在卷可稽。
  (二)輸入藥品，應申請中央衛生主管機關查驗登記，經核准發給藥品許可證後，始得
    輸入，藥事法第三十九條第一項定有明文。本件被告以包裹託請劉秀娟於入境時
    隨行李攜入之方式，輸入前開藥品，數量非微，且以包裹包裝，企圖免於申報，
    顯然有意逃避管制。又俗稱泰國減肥藥之藥品，國內未上市，成分不明，被告輸
    入供他人使用，非供自用，此據證人丁秀珠、證人即被告之弟黃健雄供明於卷（
    見原審卷第二十八頁、二十九頁），其既屬藥物，自毒品氾濫之泰國輸入，更應
    注意有關規定，豈能以無法知悉禁藥公告而解免其注意義務。被告忽視輸入藥品
    規定，擅予輸入含有毒害物質之減肥藥，難認無輸入禁藥之故意。
  (三)被告指其久居泰國，曾至泰國揚喜醫院（Yan Hee General Hospital）就診，並
    經醫師Supot Sumriwanitcha診斷為肥胖而醫囑「投以減肥藥物（TAKING WEIGHT
    LOSS ME- DICATION)」，而該院所開立供控制與減輕體重之藥物，係含有ＰＨＥ
    ＮＴＥＲＭＩＮＥ成分等情，有由泰國揚喜醫院醫師於八十八年六月十二日出具
    之證明書、函件各一紙及中文譯本一份存卷可稽。被告所辯其在泰國曾因肥胖前
    往醫院就診，並服用當地醫生所開立與扣案藥物相同之減肥藥等語，固非無據，
    然我國與泰國國情不同，泰國就毒害藥品之管制本與國內不同，自不能以泰國合
    法醫師開立之處方藥物，即可遽認其非國內衛生單位戮力防止進口之毒害藥品。
    被告所提之上開證明，尚不能為有利被告之證明。
  綜合以上，被告輸入禁藥事證明確，所辯無非事後卸責之詞，不足採信，被告犯行
  堪以認定，應依法論科。
二、核被告所為，係犯藥事法第八十二條第一項之輸入禁藥罪。原審未為詳究，遽為
    被告無罪諭知，尚有未洽，公訴人上訴指摘及此，為有理由，自應由本院將原判
    決撤銷。爰審酌被告犯罪動機、目的、手段、所生危害及犯後態度等一切情狀，
    量處如主文所示之刑，以示懲儆。被告前未曾受有期徒刑以上刑之宣告，此有本
    院被告全國前案紀錄表在卷，因一時思慮欠週而罹刑章，其犯罪情節又尚屬輕徵
    ，經此次刑之宣告，應知警惕而無再犯之虞，本院認其所受宣告之刑，以暫不執
    行為適當，併予宣告緩刑三年，以勵自新。扣案之禁藥藍白膠囊（ＴＲＩＭ）四
    百公克，為行政院衛生署禁止輸入之違禁品，應依刑法第三十八條第一項第一款
    規定宣告沒收之。至於另查扣之藍色圓形糖衣錠等不含禁藥成分之藥丸，既非違
    禁物或本件犯罪所用之物，不予宣告沒收，併此敘明。
據上論斷，應依刑事訴訟法第三百六十九條第一項前段、第三百六十四條、第二百九
十九條第一項前段，藥事法第八十二條第一項，刑法第十一條前段、第七十四條第一
款、第三十八條第一項第一款，判決如主文。
本案經檢察官謝英民到庭執行職務。
中      華      民      國      九十      年      八    月      八      日
                              臺灣高等法院刑事第五庭
                                  審判長法  官  曾  德  水
                                        法  官  林  立  華
                                        法  官  楊  貴  雄
右正本證明與原本無異。
如不服本判決應於收受送達後十日內向本院提出上訴書狀，其未敘述上訴之理由者並
得於提起上訴後十日內向本院補提理由書（均須按他造當事人之人數附繕本）。
                                        書記官  林  淑  貞
中      華      民      國      九十      年      八    月      十三    日
附錄：本判決論罪科刑法條全文
藥事法第八十二條第一項：
一製造或輸入偽藥或禁藥者，處七年以下有期徒刑，得併科新台幣十五萬元以下罰金
  。


司法院資訊處製作；財團法人民間司法改革基金會備份。
